臺灣彰化地方法院刑事判決　　　　　　　　　　　　　九十一年度訴字第六七八號
　　公　訴　人　臺灣彰化地方法院檢察署檢察官
　　被　　　告　丙○○
　　指定辯護人　本院公設辯護人 乙○○
右列被告因偽造貨幣案件，經檢察官提起公訴（九十一年度偵字第三五四七號），本
院判決如左：
    主  文
丙○○無罪。
    理  由
一、公訴意旨以：被告丙○○與甲○○（業經本院另案判處有期徒刑三年六月確定）
    共同基於行使偽造新台幣換取真正新台幣之犯意聯絡，於民國九十年七月中旬某
    日下午一時許交付甲○○一張偽造新台幣一千元紙幣，由甲○○於當日下午五時
    許，持該偽造紙幣至位於彰化縣永靖鄉○○村○○路○段一二八號之永豐農藥行
    購買除草劑二包共計新台幣一百一十元，找回真正新台幣八百九十元得逞。嗣於
    同年九月十四日下午一時五十分許，二人又承同上之概括犯意聯絡，由甲○○持
    被告丙○○所交付之四張偽造新台幣一千元紙幣之其中一張，再至永豐農藥行欲
    購買除草劑換取真正新台幣時，為該行負責人劉同崙識破。因認被告丙○○涉犯
    刑法第一百九十六條第一項前段行使偽造貨幣罪嫌。
二、公訴人認被告有上揭犯嫌，係以上開事實業據另案被告甲○○於偵、審中供述屬
    實，核與被害人劉同崙指訴情節相符，並有自另案被告甲○○處扣得之偽鈔五張
    足憑，為其主要論據。訊據被告丙○○堅詞否認有該犯行，辯稱: 伊絕無拿偽鈔
    予甲○○，伊至案發後被傳喚才知道有此事，不知為何甲○○要指認他，可能是
    之前有誤會懷恨報復等語。
三、按犯罪事實應依證據認定之，無證據不得推定其犯罪事實，又不能證明被告犯罪
    者，應諭知無罪之判決，此於刑事訴訟法第一百五十四條及同法第三百零一條第
    一項分別定有明文；及認定不利於被告之事實須依積極證據，茍積極證據不足為
    不利於被告事實之認定時，即應為有利於被告之認定，更不必有何有利之證據；
    又事實審法院對於證據之取捨，依法雖有自由判斷之權，然積極證據不足證明犯
    罪事實時，被告抗辯或反證縱屬虛偽，仍不能以此資為積極證據應予採信之理由
    ；再按事實之認定，應憑證據，如未能發現相當證據，或證據不足以證明，自不
    能以推測或擬制之方法，以為裁判基礎（最高法院三十年上字第八一六號、三十
    年上字第四八二號、四十年台上字第八六號判例參照）。
四、再按，共同被告所為不利於己之供述，固得採為其他共同被告犯罪之證據，惟此
    項不利之供述，仍應調查其他必要之證據，以查其是否與事實相符，自難專憑此
    項供述，為其他共同被告犯罪事實之認定（最高法院三十一年上字第二四二三號
    判例意旨參照）；又被告之自白，不得作為有罪判決之唯一證據，仍應調查其他
    必要之證據，以查其是否與事實相符，立法目的乃欲以補強證據擔保自白之真實
    性，亦即以補強證據之存在，藉以限制自白在證據上之價值，防止偏重自白，發
    生誤判之危險，以被告之自白，作為其自己犯罪之證明時，尚有此危險，以之作
    為其他共犯之罪證時，不特在採證上具有自白虛偽性之同樣危險，且共犯者之自
    白，為其他共犯之罪證時，其證據價值如何，按諸自由心證主義之原則，固屬法
    院自由判斷之範圍，但共同被告不利於己之陳述，雖得採為其他共同被告犯罪之
    證據，惟此項不利之陳述，須無瑕疵可指，且就其他方面調查，又與事實相符者
    ，始得採為其他共同被告犯罪事實之認定（最高法院八十七年度台上字三一八二
    號判決意旨參照）。
五、查本件被告丙○○，雖係於甲○○行使偽造貨幣罪經偵、審後，因甲○○供述偽
    鈔來源而另行起訴，二人分屬不同之程序，惟甲○○行使偽造貨幣之犯行，與被
    告丙○○行使偽造貨幣之犯嫌，公訴人既認二者間有相互存依之關連性，在實質
    上甲○○應與被告丙○○有共同被告之關係，不因分屬不同程序而不同，合先敘
    明。遞查，公訴人起訴本件依憑之證據，主要係共同被告甲○○之供述，另被害
    人劉同崙所指訴甲○○以偽鈔向伊購物之情節，及案發後由共同被告甲○○處扣
    得偽鈔五張一節，均與證明被告丙○○有交付共同被告甲○○偽鈔無關，共同被
    告甲○○於本院審理中亦無法提供其他證據供本院調查，以證明被告丙○○交付
    予偽鈔，本院於無其他積極證據、復其他調查途徑已窮之情況下，依上揭判例、
    判決意旨，自無法僅憑共同被告甲○○之供述，為被告丙○○不利之認定，應諭
    知其無罪。
據上論斷，應依刑事訴訟法第三百零一條第一項判決如主文。
本案經檢察官田德煙到庭執行職務。
中    華    民    國    九十一    年      九      月        十一        日
                                臺灣彰化地方法院刑事第二庭
                                    法      官  吳  俊  螢
右正本證明與原本無異。
如不服本判決，應於送達後十日內向本院提出上訴狀(須附繕本)。
告訴人或被害人對於判決如有不服具備理由請求檢察官上訴者，其上訴期間之計算係
以檢察官收受判決正本之日期為準。
                                    法院書記官  莊  素  美
中    華    民    國    九十一    年      九      月        十二        日
